臺灣板橋地方法院刑事判決　　　　　　　94年度易字第1001號
聲　請　人　臺灣板橋地方法院檢察署檢察官
被　　　告　甲○○
上列被告因違反電子遊戲場業管理條例案件，經檢察官聲請簡易
判決處刑（94年度偵字第3280號），本院認不宜以簡易判決，改
依通常程序審理（原案號：94年度簡字第2999號）判決如下：
    主  文
甲○○無罪。
    理  由
一、公訴意旨略以：被告乙○○（業經本院以94年度簡字第2999
    號判決有罪）明知未依電子遊戲場業管理條例規定辦理營利
    事業登記，不得經營電子遊戲場業，竟未依上開規定辦理營
    利事業登記，即基於經營電子遊戲場業之犯意，自民國94年
    2 月2 日起，在位於臺北縣新莊市○○路258 號其所經營「
    臨洋港釣蝦場」之公眾得出入場所內，擺設如附表編號1至3
    所示之電子遊戲機具，供不特定之顧客押注把玩，其把玩方
    式係由顧客投入新臺幣（下同）10元硬幣，以1 比1 之比例
    開分後押注，如未押中，押注金額均歸機臺所有，押中者則
    可贏得倍數不等之分數，可繼續把玩電動機具，而經營電子
    遊戲場業，並僱用與之有犯意聯絡之店員即被告甲○○於上
    址擔任會計，負責兌換零錢、看管機台等工作。嗣於94 年2
    月3 日晚間10時許，適有丙○○、藍施添允（均另經檢察官
    為不起訴處分，又聲請簡易判決處刑書誤載為藍施「天」允
    ，應予更正）在上址把玩前開機具時，為警當場查獲，並扣
    得如附表所示之物。因認被告甲○○所為係涉犯違反電子遊
    戲場業管理條例第15條之規定，應依同條例第22條之規定論
    處云云。
二、按犯罪事實應依證據認定之，無證據不得認定其犯罪事實，
    刑事訴訟法第154 條第2 項定有明文。又刑事訴訟上證明之
    資料，無論為直接或間接證據，均須達於通常一般之人均不
    致有所懷疑，而得確信其為真實之程度，始得據為有罪之認
    定，若其關於被告是否犯罪之證明未能達此程度，而有合理
    懷疑之存在，致使無從形成有罪之確信，根據「罪證有疑，
    利於被告」之證據法則，即不得遽為不利被告之認定，亦有
    最高法院76年度臺上字第4986號判例可稽。其以情況證據（
    即間接證據）斷罪時，尤須基於該證據在直接關係上所可證
    明之他項情況事實，本乎推理作用足以確證被告有罪，方為
    合法，不得徒憑主觀上之推想，將一般經驗有利被告之其他
    合理情況逕予排除，此觀諸最高法院32上字第67號判例意旨
    亦彰彰甚明。
三、本件公訴人認被告甲○○涉有非法經營電子遊戲場業之罪嫌
    ，無非以上揭事實，業據同案被告乙○○於警、偵訊中指證
    明確，且有如附表所示之物扣案等，資為依據。
四、訊據被告堅決否認有上揭犯行，辯稱：(一)其本人只是乙○○
    僱用之員工，在前開「臨洋港釣蝦場」內擔任櫃檯小姐，負
    責為來釣蝦的客人開單、補單、收錢、找錢等工作，沒有負
    責電子遊戲機的工作。(二)其本人是在94年2 月3 日被查獲當
    日去上班時，才發現如附表所示之電子遊戲機擺在釣蝦場內
    ，之前其本人已經在釣蝦場上班好幾個月了，老闆乙○○並
    沒有告訴其本人要擺電子遊戲機，也沒有跟其本人說電子遊
    戲機怎麼玩，及玩得的分數可以兌換蝦子等情。(三)其本人只
    是單純受僱於乙○○從事釣蝦場櫃檯小姐的工作，並沒有參
    與電子遊戲場業的經營等語。
五、經查：
  (一)按電子遊戲場業管理條例第15條規定，未依該條例規定辦理
    營利事業登記者，不得經營電子遊戲場業，是其處罰對象，
    乃電子遊戲場業之經營者，其可罰性，在應積極辦理營業登
    記而不作為（臺灣高等法院93年度上易字第1881號判決參照
    ）。而本件公訴人所起訴之被告甲○○係同案被告乙○○所
    僱用之人，並非電子遊戲場業之經營者，似非該條規範之對
    象。而被告甲○○若僅係單純受僱看管釣蝦場，而非經營者
    ，為營業登記本非其應為義務，其不作為即不受上開規範之
    評價，乃屬當然。
  (二)本件被告辯稱其本人係單純受僱於乙○○，並未參與電子遊
    戲場業之經營，其本人是被查獲當天去釣蝦場上班時，才看
    到有電子遊戲機擺在釣蝦場內，並沒有人跟其本人提過有關
    電子遊戲機之事等情，核與證人乙○○證稱：其本人為「臨
    洋港釣蝦場」之負責人，被告係其本人所僱用的櫃檯小姐，
    負責客人來釣蝦時開單、收錢、找錢的工作；本件被查獲的
    前一天（即94年2 月2 日），其本人在釣蝦場後方停車場的
    倉庫發現一些電子遊戲機，就和釣蝦場的外場員工「小義」
    一起搬出來插電看可否使用，因為其本人覺得在釣蝦場擺這
    些電子遊戲機可以讓客人無聊的時候玩，也可以增加收入；
    該電子遊戲機只要投十元硬幣就可以玩了，不用兌換代幣；
    其本人有想過玩這些電子遊戲機所得積分可以換泰國蝦，也
    有跟外場人員「小義」提過這件事，但並沒有跟被告甲○○
    說過這件事；而實際上，因為才營業一天就被抓到，也沒有
    客人來換泰國蝦；至於被告甲○○只是其本人請來顧釣蝦場
    的櫃檯小姐，在其本人擺放電子遊戲機之前已經上班好幾個
    月了等語相符（見本院簡字卷第10、11頁，本院易字卷第26
    -30 、34、35頁）；亦與證人即當場為警查獲之客人藍施添
    允證稱：94年2 月3 日其本人有到「臨洋港釣蝦場」釣蝦，
    其本人是常客，因為那裡釣蝦價格很便宜；其本人之前去釣
    蝦都沒有看到那裡有電子遊戲機，直到被查獲那天才看到有
    幾台電子遊戲機放在釣蝦池旁邊；其本人之前就曾看過被告
    甲○○在釣蝦場上班，是櫃檯小姐，去釣蝦時要先到櫃檯買
    單；其本人不知道櫃檯可以換錢，而是用身上的零錢去玩電
    子遊戲機的；其本人也不知道玩電子遊戲機的分數可以換泰
    國蝦，因為沒有人跟其本人講這件事；「臨洋港釣蝦場」的
    櫃檯離電子遊戲機很遠，因為櫃檯旁有一道牆擋著，所以坐
    在櫃檯內看不到電子遊戲機具等語（見偵查卷第20-22 、51
    頁，本院卷第31-34 頁）；及證人即查獲當日之客人丙○○
    證稱：其本人之前到「臨洋港釣蝦場」都是去釣蝦，被查獲
    當天是其本人第一次在釣蝦場內玩電子遊戲機，是用其本人
    向櫃檯買飲料時找的零錢玩的，其本人把玩前後，釣蝦場員
    工都沒有告知其本人任何有關電子遊戲機的事項，其本人也
    不知道打電玩的得分可以換蝦子，其本人只是因為無聊所以
    才把玩打發時間等語（見偵查卷第17-19 、51頁），互核均
    為一致，足見被告甲○○前開辯解應堪採信。
  (三)至證人乙○○於94年5 月12日檢察官偵訊中固曾證稱：其本
    人是在94年2 月2 日開始擺放電子遊戲機具，當時外場負責
    人是被告甲○○，其本人有告訴被告甲○○玩電子遊戲機累
    積的分數可以換蝦子，如果有客人來問可以跟客人說云云（
    見偵查卷第56頁）。惟查，證人乙○○於本院中已改稱，其
    本人曾告知外場人員「小義」玩電子遊戲機累積的分數可以
    換蝦子，但並沒有跟被告甲○○說過等語，已見前述。況且
    ，被告甲○○於「臨洋港釣蝦場」內係坐櫃檯之內場人員，
    不能隨便出櫃檯走動，並非在釣蝦場放蝦子的外場人員等情
    ，亦據證人乙○○、藍施添允證述明確，應屬實情（參見本
    卷第34、35頁）。是證人乙○○前揭供稱被告甲○○為「外
    場負責人」云云，與事實有所出入，自堪認證人乙○○於該
    次偵訊時記憶顯然有誤，其供述內容非無疑義。從而，本院
    自難僅憑證人乙○○上揭有瑕疵之供述，即遽認被告甲○○
    亦有參與本件電子遊戲場業之經營。
  (四)至聲請簡易判決處刑意旨認被告甲○○係受僱於乙○○擔任
    經營電子遊戲場業之「會計」，負責兌換零錢、「看管機臺
    」等工作一節。經查：
    (1)被告甲○○受僱於乙○○係擔任「臨洋港釣蝦場」櫃檯小
      姐之工作，該釣蝦場的櫃檯小姐共有三班，甲○○為晚班
      ，其上班時間由下午四點至夜間十二點；櫃檯小姐的流動
      性很高等情，業據證人乙○○證述明確（見本院卷第27、
      35頁），是被告甲○○之工作性質，僅係現場收錢開單之
      櫃檯小姐，並非乙○○經營電子遊戲場業管理帳目之會計
      小姐甚明。是本件聲請簡易判決處刑意旨認被告甲○○係
      經營電子遊戲場業之「會計」人員，容嫌速斷。
    (2)再者，前開「臨洋港釣蝦場」之櫃檯，距離電子遊戲機很
      遠，而且因為有牆壁擋住，在櫃檯內看不到擺放電子遊戲
      機之位置等情，已據證人藍施添允證述如前，並當庭繪製
      現場圖一份附卷可參（見本院卷第39頁）；而證人藍施添
      允僅係至釣蝦場消費之客人，與被告甲○○非親非故，應
      無曲詞迴護被告，而甘冒偽證罪責之理，是其所為前開證
      言自堪採信。從而，聲請簡易判決處刑意旨認被告甲○○
      於「臨洋港釣蝦場」內有擔任「看管機臺」之工作云云，
      應非實情。
    (3)末查，依吾國社會常態及交易習慣，一般零售商家之店員
      遇有消費之客人請求找換零錢時，若非極度不便，多會提
      供此項兌換零錢之服務，此乃眾所週知之事實。是本件被
      告甲○○既係擔任「臨洋港釣蝦場」櫃檯小姐之工作，其
      工作時依客人要求找換零錢，本即屬其工作性質之常態，
      本院自難以被告甲○○於前開釣蝦場內擔任櫃檯小姐時，
      有為客人找換零錢之事實，遽爾推論被告甲○○即為與乙○○共同非法經營電子遊戲場業之共犯。
  (五)綜上調查，被告甲○○前揭所辯情詞核與證人乙○○、藍施
    添允及丙○○之證述大致相符，亦與常情無違，自堪採信。
六、據上所陳，本件依調查所得證據尚不足以證明被告甲○○確
    有與乙○○共同非法經營電子遊戲場業之行為，此外復查無
    其他積極證據足資證明被告有上述犯行，揆諸首開說明，因
    不能證明被告犯罪，自應為無罪之諭知。
據上論斷，應依刑事訴訟法第452 條、第301 條第1 項，判決如
主文。
本件經檢察官林俊儀到庭執行職務。
中　　華　　民　　國　　94　　年　　10　　月　　27　　日
                  刑事第五庭審判長法　官  陳坤地
                                  法  官  李麗珠
                                  法  官  許映鈞
以上正本證明與原本無異。
如不服本判決，應於送達後10日內向本院提出上訴狀（須附繕本
）。
                                  書記官　呂苗澂
中　　華　　民　　國　　94　　年　　10　　月　　27　　日
附表：
┌──┬──────────┬───┬───────┐
│編號│名                稱│數  量│備         註 │
├──┼──────────┼───┼───────┤
│1   │「大滿貫」電子遊戲機│2台   │每台含IC板1 片│
│    │                    │      │，共計2片     │
├──┼──────────┼───┼───────┤
│2   │「水果盤」電子遊戲機│2台   │每台含IC板1 片│
│    │                    │      │，共計2片     │
├──┼──────────┼───┼───────┤
│3   │「彈珠台」電子遊戲機│2台   │每台含IC板1 片│
│    │                    │      │，共計2片     │
├──┼──────────┼───┼───────┤
│4   │經營所得（新臺幣）  │1520元│              │
│    │                    │      │              │
└──┴──────────┴───┴───────┘
